【裁判字號】    97,重上,558
【裁判日期】    980512
【裁判案由】    返還買賣價金等
【裁判全文】
臺灣高等法院民事判決                 97年度重上字第558號
上  訴  人  甲○○
訴訟代理人  沈宏裕律師
            陸正康律師
複代理人    甘大空律師
被上訴人    丙○○
訴訟代理人  郭睦萱律師
複代理人    乙○○
上列當事人間請求返還買賣價金等事件，上訴人對於中華民國97
年 9月12日臺灣臺北地方法院97年度重訴字第93號第一審判決提
起上訴，被上訴人並為擴張之訴，本院於98年 4月21日言詞辯論
終結，判決如下：
    主  文
原判決關於命上訴人給付超過新台幣貳仟零伍萬元本息部分及該
部分假執行之宣告暨訴訟費用之裁判均廢棄。
上開廢棄部分，被上訴人在第一審之訴及假執行之聲請均駁回。
其餘上訴駁回。
原判決主文第一項關於命上訴人給付其中新台幣貳仟零伍萬元本
息部分，應於被上訴人將坐落台北市○○區○○段3小段588地號
土地所有權應有部分1/4 及其上建號78號門牌號碼為台北市○○
○路○段265巷60號房屋所有權全部辦理所有權移轉登記予上訴人
之同時履行之。
上訴人應再給付被上訴人新台幣貳仟零伍萬元自民國95年11月6
日起至民國97年1月17日止按年息百分之五計算之利息。
被上訴人其餘擴張之訴駁回。
第一、二審訴訟費用由被上訴人負擔二十分之一，餘由上訴人負
擔。
    事實及理由
一、被上訴人原起訴請求上訴人給付新台幣（下同）21,600,000
    元及自起訴狀繕本送達翌日即民國 97年1月18日起至清償日
    止，按年息5%計算之利息（見原審卷第2頁）； 嗣於本院審
    理時，擴張利息請求部分之訴之聲明，請求就上開本金部分
    ，加計自95年11月6日起至97年1月17日止按年息5%計算之利
    息（見本院卷第134頁背面）， 核係擴張應受判決事項之聲
    明，依民事訴訟法第446條第1項但書、 第255條第1項第3款
    規定，自應予准許。合先敘明。
二、被上訴人主張： 伊於95年10月7日透過永慶房屋仲介股份有
    限公司（下稱永慶房屋）之居間仲介，向上訴人購買坐落台
    北市○○區○○段3小段588地號土地所有權應有部分1/ 4及
    其上建號78號，門牌號碼為台北市○○○路○段265巷60號房
    屋所有權全部（下稱系爭房屋），約定買賣價金為21,600,
    000元， 上訴人並保證系爭房屋無滲漏水及龜裂傾斜之情形
    。 伊已於95年11月6日依約給付全部價金予上訴人，並經上
    訴人辦理上開房地所有權移轉登記予伊完畢。 惟伊於96年8
    月間經原向上訴人承租系爭房屋之丁○○告知，始知系爭房
    屋原有嚴重傾斜及漏水之瑕疵，且上訴人於94年間即已知上
    情，而系爭房屋之瑕疵確已減少該房屋之通常效用及經濟上
    價值， 並影響伊之交易意願，依民法第359條前段之規定，
    伊自得請求解除兩造間買賣契約 ，並依民法第259條規定，
    請求上訴人返還價金及給付自受領時起至清償日止，按年息
    5%計算之利息等情，爰求為命上訴人給付21,600,000元及自
    起訴狀繕本送達翌日即97年1月18日起至清償日止按年息5%
    計付利息之判決（ 在本院擴張利息請求為自95年11月6日起
    算）；並陳明願供擔保，以代釋明，聲請准予宣告假執行。
    上訴人則以：系爭房屋並無被上訴人所云之瑕疵，縱若有之
    ，亦屬肉眼可查知， 被上訴人遲至交屋後1年餘始主張有瑕
    疵，應依民法第356條第2項規定，視為已承認所受領之房屋
    。況上開瑕疵對結構安全並無影響，故亦無減少房屋價值或
    通常效用，或縱有之，其減少效用之程度亦屬無關緊要，故
    不得視為有瑕疵。且上開瑕疵是否確於買賣前即已存在，亦
    有疑問，應由被上訴人舉證證明。此外，伊從未入住系爭房
    屋，故對房屋之瑕疵亦不知情，故自不會於訂定買賣契約時
    特別保證系爭房屋無上開瑕疵，自無須負瑕疵擔保責任。又
    縱認伊須負擔保責任，惟依系爭房屋之瑕疵程度，被上訴人
    主張解除契約，亦顯失公平，應僅得減少價金。而被上訴人
    於受領房屋後，有出租予他人受有每月50,000元租金之利益
    ，此部分亦應於上訴人應返還之價金中扣除。再按解除契約
    時，當事人雙方均負有回復原狀之義務，故依民法第264 條
    第1項規定， 伊亦得主張同時履行抗辯，於被上訴人將上開
    房地所有權移轉登記予伊時，伊始須返還價金本息云云，資
    為抗辯。原審判決上訴人敗訴，上訴人不服提起上訴，並在
    本院聲明：(一)原判決不利於上訴人部分廢棄。(二)上開廢棄部
    分，被上訴人在第一審之訴及假執行之聲請均駁回。(三)如受
    不利判決，願供擔保請准宣告免為假執行。
三、按第二審判決書內應記載之事實，得引用第一審判決，又判
    決書內應記載之理由，如第二審關於攻擊或防禦方法之意見
    及法律上之意見與第一審判決相同者，亦得引用之，民事訴
    訟法第454條定有明文。經查本件被上訴人所主張之事實均
    為可取，業經原審認定明確，茲予以引用；又上訴人前揭抗
    辯，除在本院新提出之同時履行抗辯及以租金利益抵扣價金
    部分外，均與其在原審提出之抗辯相同，且均非可取，亦經
    原審就其攻擊防禦方法及法律上意見，說明綦詳，亦併予引
    用（其中上訴人在本院抗辯原審未審酌解除契約顯失公平部
    分，原審實已於原判決事實及理由欄第十一項論述甚詳，本
    院所持意見亦同，爰不再論述）。 是被上訴人依民法第359
    條規定解除兩造間買賣契約既屬有據， 則其依同法第259條
    規定，請求上訴人返還買賣價金及給付自受領時即95年11月
    6日起之法定利息（ 見本院卷第81頁被上訴人提出之存摺匯
    款資料），亦為有據。惟按契約解除，雙方互負回復原狀之
    義務，民法第259定有明文，此項互負之義務，依同法第261
    條準用第264條之規定， 於他方未為對待給付前，得拒絕自
    己之給付（最高法院44年台上字第702號判例參照）。 本件
    上訴人既在本院主張行使上開民法規定之同時履行抗辯權（
    即於被上訴人辦理系爭不動產所有權移轉登記予上訴人前，
    拒絕買賣價金之返還），而被上訴人又不能證明已為上開不
    動產所有權移轉登記之辦理，故應認上訴人此部分之抗辯為
    可取， 應由本院為對待給付之判決（ 最高法院29年上字第
    895號判例參照）。 此外，上訴人復抗辯被上訴人於受領系
    爭房屋後，仍將系爭房屋出租於原與上訴人訂定租賃契約之
    承租人丁○○，每月租金50,000元，故計算自95年10月間交
    屋起至98年4月間止，至少已受有1,550,000元租金之利益，
    此部分之利益於系爭買賣契約解除後，已屬無法律上原因而
    受利益，自應返還上訴人，故應得於上訴人應返還之價金予
    以扣除等語。經查被上訴人確於買受系爭房屋後，仍將房屋
    出租予原向上訴人承租系爭房屋之丁○○，有被上訴人於原
    審所提出之租賃契約書為證（見原審卷第42頁至第46頁），
    而被上訴人在本院就上訴人所為此部分之抗辯，亦未表示爭
    執，堪認上訴人此部分之抗辯尚為可取，則其請求應於買賣
    價金中扣減該部分租金利益，即應予准許。
四、綜上所述， 被上訴人依民法第359條規定，解除兩造間不動
    產買賣契約，並依民法第259條規定， 請求上訴人返還買賣
    價金21,600,000及自受領價金時即95年11月6 日起至清償日
    止按年息5%計算之利息，固屬有據；惟上訴人關於租金不當
    得利1,550,000元應予扣減之抗辯，亦為可取。 則經扣減後
    ， 本件被上訴人請求上訴人給付20,050,000元及自97年1月
    18日起至清償日止，按年息5%計算之利息，即屬應予准許；
    至逾此部分之請求，則屬無據，不應准許。從而，原審就上
    開應予准許部分，所為上訴人敗訴之判決，並無不合。上訴
    論旨指摘原判決此部分不當，求予廢棄改判，為無理由；就
    上開不應准許部分，所為上訴人敗訴之判決，則有未合。上
    訴論旨指摘原判決此部分不當，求予廢棄改判，為有理由。
    至被上訴人擴張聲明請求按本金20,050,000元加計自95年11
    月6日起至97年1月17日止之法定利息，亦屬有據，應予准許
    ；逾此部分之利息擴張請求，則屬無據，不應准許。又上訴
    人另為同時履行之抗辯，因合於民法第264條第1項前段之規
    定，故應由本院為命對待給付之判決如主文第三項所示。
五、據上論結，本件上訴為一部有理由，一部無理由，依民事訴
    訟法第449條第1項、第450條、第79條，判決如主文。
中    華    民    國    98    年    5    月    12     日
                    民事第十六庭
                        審判長法  官  湯美玉
                              法  官  呂淑玲
                              法  官  謝碧莉
正本係照原本作成。
兩造如不服本判決，應於收受送達後20日內向本院提出上訴書狀
，其未表明上訴理由者，應於提出上訴後20日內向本院補提理由
書狀（均須按他造當事人之人數附繕本）上訴時應提出委任律師
或具有律師資格之人之委任狀；委任有律師資格者，另應附具律
師資格證書及釋明委任人與受任人有民事訴訟法第466條之1第1
項但書或第2項（詳附註）所定關係之釋明文書影本。
中    華    民    國    98    年    5     月    12    日
                              書記官  李翠齡
附註：
民事訴訟法第466條之1（第1項、第2項）：
對於第二審判決上訴，上訴人應委任律師為訴訟代理人。但上訴
人或其他法定代理人具有律師資格者，不在此限。
上訴人之配偶、三親等內之血親、二親等內之姻親，或上訴人為
法人、中央或地方機關時，其所屬專任人員具有律師資格並經法
院認為適當者，亦得為第三審訴訟代理人。


司法院資訊處製作；財團法人民間司法改革基金會備份。
